【裁判字號】    94,交聲,1342
【裁判日期】    950124
【裁判案由】    違反道路交通管理處罰條例聲明異議
【裁判全文】
臺灣臺北地方法院交通事件裁定        94年度交聲字第1342號
原處分機關  臺北市交通事件裁決所
異議人即
受處分人    甲○○
上列異議人即受處分人因違反道路交通管理處罰條例案件，對於
臺北市交通事件裁決所中華民國94年12月16日所為之處分（原處
分案號：北市裁二字第裁22-AAI203583號），聲明異議，本院裁
定如下：
    主  文
異議駁回。
    理  由
一、按汽車駕駛人駕駛汽車有不遵守道路交通標誌、標線、號誌
    ，而道路交通管理處罰條例第2章各條無處罰之規定者，處
    新臺幣（下同）900元以上1800元以下罰鍰，並記違規點數
    1點，道路交通管理處罰條例第60條第2項第3款、第63條第1
    項第1款定有明文。次按行人專用標誌，用以告示該段道路
    專供行人通行，任何車輛不准進入，設於該路段起點顯明之
    處；又道路專行車輛標誌，用以告示前段道路專供指定之車
    輛通行，不准其他車輛及行人進入，設於該路段起點顯明之
    處，道路交通標誌標線號誌設置規則第67條、第68條定有明
    文，換言之，同時設置有行人專用及腳踏車專行用標誌之道
    路，即意謂其他車輛均不得進入，至為明確。再按人民違反
    法律上之義務而應受行政罰之行為，法律無特別規定時，雖
    不以出於故意為必要，仍須以過失為其責任條件，但應受行
    政罰之行為，僅須違反禁止規定或作為義務，而不以發生損
    害或危險為其要件者，推定為有過失，於行為人不能舉證證
    明自己無過失時，即應受處罰，司法院大法官會議釋字第
    275 號解釋文可資參照。
二、原處分意旨略以：受處分人即異議人（下稱異議人）甲○○
    駕駛其所有車牌號碼7536-DX號自小客車，於94年10月22日
    下午5時16分許，駛入設置有行人專用及腳踏車專行用標誌
    之中正河濱公園內道路，為在該處執行交通稽查勤務之臺北
    市政府警察局中正第二分局交通分隊員警乙○○以異議人駕
    駛汽車有違反禁止進入標誌行駛之違規行為當場製單舉發，
    異議人於應到案日期（94年11月7日）前到案陳述意見，經
    原處分機關函請舉發單位調查結果，仍認本件違規事實明確
    ，並以異議人有駕駛汽車不遵守道路交通標誌、標線、號誌
    之違規行為，依道路交通管理處罰條例第60條第2項第3款、
    第63條第1項第1款、違反道路交通管理事件統一裁罰基準表
    規定，於94年12月16日裁處異議人罰鍰900元，並記違規點
    數1點，異議人於同日收受裁決，並於94年12月19日具狀聲
    明異議。
三、訊之異議人固不諱言有於94年10月22日下午5時16分許，駕
    駛其所有車牌號碼7536-DX號自小客車駛入設置有行人專用
    及腳踏車專行用標誌之中正河濱公園等情，惟矢口否認有何
    駕駛汽車不遵守道路交通標誌、標線、號誌之違規行為，辯
    稱：該處設置行人專用及腳踏車專行標誌之道路係截直取彎
    ，捨棄原有直線道路而刻意占用既有道路，且該行人、腳踏
    車專行道路之材質竟與其他一般道路之材質均為柏油材質，
    足見其設置不當，且該處僅有設置行人專用及腳踏車專行標
    誌，並無另標示其他車輛禁止進入，足見其他車輛均得自由
    進入云云。經查：異議人所駕駛車牌號碼7536-DX號自小客
    車係於中正河濱公園行人專用及腳踏車專行道路內為臺北市
    政府警察局中正第二分局交通分隊員警乙○○攔停舉發，該
    處距異議人駕車駛入中正河濱公園所經過之馬場町紀念公園
    行人專用及腳踏車專行道路入口處已有200公尺遠，又該專
    行用道路沿路均設置有行人專用及腳踏車專行用標誌等情
    ，業據證人即臺北市政府警察局中正第二分局交通分隊員警
    乙○○到庭證述明確（見本院95年1月12日訊問筆錄），並
    有卷附現場示意照片12幀可資佐證，復為異議人所不諱言，
    是本件事實經過已臻明確，依前開說明，異議人原即不得駕
    駛自小客車進入該行人專用及腳踏車專行用道路內，不因該
    處是否另設置有自小客車禁止進入標誌而有異，異議人縱係
    對於上開行人專用及腳踏車專行標誌之規範內容缺乏明確認
    識，而誤認自小客車非不得進入該道路內，然依前開大法官
    會議解釋意旨，異議人就此部分仍有推定之過失，無從解免
    其行政法上責任；至道路應如何規劃設置管理始屬合理，乃
    公路主管機關之權責，並非本院判斷異議人有無違規行為之
    前提要件，無從解免異議人業已存在之違規行為，異議人執
    此聲明異議，亦非可採。
四、綜上所述，異議人確有駕駛汽車不遵守道路交通標誌之違規
    行為，原處分機關因而依道路交通管理處罰條例第60條第2
    項第3款、第63條第1項第1款、違反道路交通管理事件統一
    裁罰基準表規定，裁處異議人罰鍰900元，並記違規點數1點
    ，經核其認事用法，俱無違誤，異議人空言指摘原處分不當
    ，求予撤銷免罰，為無理由，應予駁回。
五、據上論斷，應依道路交通案件處理辦法第19條，裁定如主文
    。
中    華    民    國    95    年    1    月    24    日
                  交通法庭  法  官  張永宏
以上正本證明與原本無異
如不服本裁定應於送達後5日內向本院提出抗告狀
                            書記官  楊灥
中    華    民    國    95    年    1    月    24    日


司法院資訊處製作；財團法人民間司法改革基金會備份。
